臺灣苗栗地方法院刑事判決　　　　　　　　　　　　　　九十二年度易字第八０號
　　公　訴　人　臺灣苗栗地方法院檢察署檢察官
　　被　　　告　丙○○
右列被告因詐欺案件，經檢察官提起公訴（九十年度偵字第四六一三號），本院判決
如左：
    主  文
丙○○連續意圖為自己不法之所有，以詐術使人將本人之物交付，處有期徒刑壹年陸
月。
    事  實
一、丙○○基於為自己不法所有之概括犯意，連續於：（一）民國八十八年九月一日
    某時，在乙○○及戊○○夫妻位於苗栗縣竹南鎮新南里崁頂三十九之十六號之住
    處，明知其並無支付能力，竟以訛稱其子甲○○（業據檢察官另為不起訴處分）
    創業，急需款項，並願簽發本票及書立借據，以供擔保，且將來一定會償還借款
    之詐術，向乙○○夫妻借款，使乙○○夫妻陷於錯誤，而交付新台幣（下同）一
    百二十萬元；另於同年十一月十九日某時及同年十二月十五日某時，再至乙○○
    夫妻之上述住處，以甲○○在台灣積體電路製造股份有限公司（下稱台積電公司
    ）上班，得以員工認股方式購買股票營利，並可簽發本票擔保，以示負責等詐詞
    ，使乙○○夫妻又陷於錯誤，而於同年十一月十九日交付五十萬元，於同年十二
    月十五日則另交付六十萬元。（二）八十八年十二月十八日某時，在丁○○位於
    苗栗縣頭份鎮○○路五七八巷九十一號之住處，復以誆稱甲○○創業急需款項，
    願簽發本票擔保，半年內會還款等語，而施以詐術，向丁○○借款，使丁○○陷
    於錯誤而交付五十萬元；另於八十九年六月二十二日某時，又至丁○○之上述住
    處，復以甲○○在台積電公司上班，得以員工認股方式購買股票營利，並可簽發
    本票擔保，以示負責等詐詞，使丁○○陷於錯誤，而交付二十萬元。丙○○於詐
    得上述款項後，即花用殆盡，並未持上開款項購買台積電公司股票，嗣於乙○○
    夫妻及丁○○分持前揭本票及借據催討欠款時，竟置之不理。至此，乙○○夫妻
    及丁○○始知受騙。
二、案經乙○○、戊○○及丁○○訴由臺灣苗栗地方法院檢察署檢察官偵查起訴。
    理  由
一、訊據被告丙○○矢口否認有何詐欺犯行，辯稱：伊不曾向乙○○、戊○○及丁○○以其子甲○○創業需要用錢為由，而借貸款項；伊係向乙○○、戊○○說伊外
    甥女王敏環做生意需要資金，若借款予王敏環，則可賺取較多利息，伊並不是單
    次自乙○○、戊○○處取得一百二十萬元、五十萬元及六十萬元，而是陸續取款
    ，伊有付過些許利息；另確有向丁○○借六十萬元，已清償其中十萬元，另有向
    丁○○說要買股票而拿二十萬元，但事後沒買，已還該二十萬元云云。經查：
（一）被告確於八十八年九月一日、十一月十九日及十二月十五日，先後三次自告訴
      人乙○○、戊○○各詐得一百二十萬元、五十萬元及六十萬元，共計二百三十
      萬元乙節，業據告訴人乙○○、戊○○迭於偵查中及本院審理時指述明確，並
      有與告訴人乙○○、戊○○上述供述相符之發票日分別為八十八年九月一日、
      十一月十九日及十二月十五日，面額各一百二十萬元、五十萬元及六十萬元之
      本票三張及分別於上開日期書立同額借據各一張等在卷可證。是告訴人乙○○
      、戊○○上開指述，尚無何瑕疵，是可信其等之供詞為真。
（二）又被告確於上述時地先後自告訴人丁○○取得五十萬元、二十萬元乙節，業據
      被告供承在卷，並有同上面額之本票各乙紙在卷可按。雖被告辯稱伊曾付過些
      許利息予丁○○，並先後清償借款十萬元及購買股票之二十萬元等語。惟查，
      被告上述辯解，不僅為告訴人丁○○所否認，且其所稱交付利息之事，亦皆無
      任何收據或資料可供調查佐證；另其簽發予丁○○供擔保，面額二十萬元之本
      票，若果已清償，理應取回或銷毀，然仍為丁○○所持有，其辯解之情顯與經
      驗法則不符，自難採信。
（三）被告另辯稱伊向乙○○夫妻所借款項，實係投資王敏環之生意，全交給王敏環
      等語。則徵諸一般經驗法則，果被告確係居中介紹乙○○夫妻投資王敏環生意
      ，理應由王敏環出具憑證，豈有由被告自行簽發本票及借據之理？若被告係代
      王敏環調借資金，或將借款自行投資王敏環生意，則被告與王敏環間，亦應有
      借據或其他憑證可供查考，惟迄本案辯論終結，均未見被告提供任何證據資料
      以供查證，益徵其上述辯解再再與社會常情不符，而無從為有利於被告之認定
      。況於偵查時，證人王敏環屢經傳訊未到，另查其前案紀錄則有偽造文書、竊
      盜、詐欺等犯罪紀錄，並於八十二年十月六日因違反動產擔保交易法案件，經
      臺灣新竹地方法院檢察署提起公訴，該案於九十一年八月十二日經臺灣新竹地
      方法院通緝中，八十九年四月五日及九十年五月二十四日則各因詐欺案件，分
      別經臺灣臺中地方法院檢察署及臺灣彰化地方法院檢察署予以通緝，此有臺灣
      苗栗地方法院檢察署刑案資料查註紀錄表一份附卷可稽，足認王敏環涉案多起
      ，逃亡在外，衡諸常情，難認王敏環有何從事正當交易之可言。再查被告於九
      十一年九月十七日偵訊時，亦自承「她（即王敏環）跟我說要做信用卡生意，
      讓人家刷卡拿現金……我跟她說這種違法的我不幫她調現，後來她說她大陸有
      投資生意，我又有去過她臺中的海產店……才幫她調現」等語（見九十年度偵
      字第四六一三號卷第七十九頁背面），參以被告先前於九十年二月十五日偵訊
      時所供「她說有投資信用卡的生意，其實是屬於地下錢莊」之語（見九十年度
      他字第四○號卷第十六頁），足認被告知悉王敏環從事假刷卡真詐財之違法行
      徑，則被告所辯伊係居中介紹乙○○夫妻投資王敏環生意一事縱認屬真正，亦
      難謂無與王敏環共同詐財之犯罪行為，是被告上述辯解要係臨訟杜撰，所為卸
      責飾詞，顯無可信。
（四）又被告雖辯稱：伊於上述借款之時，尚有薪資收入及存款等語。但觀之其所提
      出之華南商業銀行活期儲蓄存款存摺及新竹市第十信用合作社活期儲蓄存款存
      摺影印本各一份，其往來紀錄僅至八十三年間止，前者於八十三年十月二十四
      日餘額亦僅二萬四千六百六十八元、後者於同年四月九日餘額僅十萬一千三百
      九十七元；另經本院調閱被告所申請開戶之中華郵政股份有限公司苗栗頭份郵
      局、臺灣銀行頭份分行、新竹市第十信用合作社東門分社等存款帳戶往來明細
      ，亦顯示被告在向告訴人乙○○夫妻及丁○○借款之八十八年九月一日起至同
      年十二月十八日之期間，除其在上開頭份郵局，有於八十八年十二月十七日存
      入二十萬元，致存款餘額達二十萬零一百六十元為最高外，餘在其他上開金融
      機構之同期間存款均僅數百元等情，此有上述存款帳戶往來明細在卷可按。是
      足認被告於上述借款之際，並無資力；再被告前因簽賭六合彩．而積欠數百萬
      元債務等情，亦據證人即被告之子甲○○於本院審理時證述在卷。再參酌被告
　　　於九十一年五月二十三日偵訊時供承「（問：每月的利息何人支付？）答：王
      敏環支付，但幾乎都是自借款中去支付。」等語，由此亦足見其在經濟上已陷
      於以債養債之窘困情狀。另被告於八十八年九月一日已欠乙○○夫妻一百二十
      萬元，復於十一月十九日及十二月十五日再向其二人詐騙五十萬元及六十萬元
      ，且於十二月十八日更向丁○○詐騙五十萬元等情，已如上述。綜上各節，足
      堪認定被告於向告訴人乙○○夫妻及丁○○等訛稱借錢之時，實已無何資力可
      資還款，是其在主觀上自始即有為自己不法所有之詐欺意圖甚明。況被告就前
      開詐得之款項，告訴人乙○○夫妻共二百三十萬元，及丁○○部分計七十萬元
      ，迄今僅清償告訴人乙○○夫妻一萬元，益徵其自始即毫無資力，亦無清償之
      意。
（五）另證人即被告之子甲○○於本院審理時到庭證述：其係於八十八年五月三十一
      日退伍後，而於同年六月二十一日進入台積電公司上班期間，並無創業打算，
      且台積電公司亦無員工認股制度等語甚詳。更足認被告確係以無中生有之「甲○○要創業或台積電公司可以員工認股」等詐術，使告訴人乙○○夫妻、丁○○因而陷於錯誤，致交付上開款項與被告。
　　綜上所述，被告確有上述詐欺取財犯行，殆無疑義。是本件事證已臻明確，被告
  　犯行洵堪認定。
二、核被告所為，係犯刑法第三百三十九條第一項之詐欺取財罪。其先後多次詐欺犯
    行，時間緊接，所犯為犯罪構成要件相同之罪名，顯係基於概括犯意而為之，為
    連續犯，應依刑法第五十六條之規定以一罪論，並加重其刑。爰審酌被告並無任
    何前案紀錄，素行良好，其係利用與告訴人間之情誼，施以上開詐術，而分別詐
    得告訴人乙○○夫妻二百三十萬元、告訴人丁○○七十萬元，且事後僅清償乙○○夫妻一萬元，犯罪所生危害非輕，又犯罪後猶多方飾詞以圖卸責，態度不佳，
    惟其終於本院審理時已與告訴人成立訴訟上和解，有和解筆錄乙紙在卷可按等一
    切情狀，量處如主文所示之刑，以資懲儆。
據上論斷，應依刑事訴訟法第二百九十九條第一項前段，刑法第五十六條、第三百三
十九條第一項，罰金罰鍰提高標準條例第一條前段，判決如主文。
本案經檢察官張文傑到庭執行職務。
中　　　華　　　民　　　國　　九十三　　年　　　五　　　月　　二十六　　日
                          臺灣苗栗地方法院刑事第二庭
                              審判長法  官  周  淡  怡
                                    法  官  顧  正  德
                                    法  官  林  燦  都
右正本證明與原本無異。
如不服本判決，應於送達後十日內向本院提出上訴狀（須附繕本），上訴於臺灣高等
法院臺中分院。
                                    書記官  陳  建  分
中　　　華　　　民　　　國　　九十三　　年　　　五　　　月　　二十六　　日
附錄論罪科刑法條
刑法第三百三十九條第一項
意圖為自己或第三人不法之所有，以詐術使人將本人或第三人之物交付者
，處五年以下有期徒刑、拘役或科或併科一千元以下罰金。
以前項方法得財產上不法之利益或使第三人得之者，亦同。
前二項之未遂犯罰之。
